臺灣臺北地方法院刑事判決　　　　　　100年度訴緝字第126號
公　訴　人　臺灣臺北地方法院檢察署檢察官
被　　　告　林克民
上列被告因偽造文書等案件，經檢察官提起公訴（85年度偵字第
13019號、14749號、14750號），本院判決如下：
    主  文
本件免訴。
    理  由
一、本件公訴意旨略以：被告林克民知悉許秀萍有購買台北縣八
    里鄉○○路113之54 號9樓之房屋1棟，乃於民國87年5月間
    ，利用陪同許秀萍至上開新屋及許秀萍位於台北市○○○街
    31巷15弄6號3樓居住之機會，竊取許秀萍所有之上開新屋權
    狀、契約書、印鑑證明、使用執照、契稅單據、水電過戶資
    料等文件，被告隨即於同年6月間，持上述文件、印章等，
    向台北縣淡水地政事務所，以偽造文書之方式，申請將上開
    不動產設抵押權，並使公務員將該不實事項予以登記。嗣於
    同年10月19日許秀萍發現上開文件後，隨即前往台北縣淡水
    鎮地政事務所查閱資料，方知上悉上開犯行，案經被害人許
    秀萍提出告訴，因認被告涉犯刑法第320條第1項竊盜罪嫌、
    第210條、第216條行使偽造文書罪嫌及第214條之使公務員
    登載不實罪嫌等語。
二、按時效完成者，應諭知免訴之判決，並得不經言詞辯論為之
    ，刑事訴訟法第302條第2款、第307條分別定有明文。又按
    於中華民國94年1月7日刑法修正施行前，其追訴權或行刑權
    時效已進行而未完成者，比較修正前後之條文，適用最有利
    於行為人之規定，刑法施行法第8條之1定有明文。查被告行
    為後，刑法於94年2月2日修正公布，並於95年7月1日生效施
    行，其中修正後刑法第80條第1項規定大幅延長追訴權消滅
    時效期間，較之修正前之規定不利於被告，然修正後刑法第
    80條第1項規定「追訴權因下列期間內『未起訴』而消滅」
    （即縱已開始偵查，但未起訴前，消滅時效期間仍繼續進行
    ），較之修正前刑法規定「第80條第1項規定追訴權因左列
    期間內『不行使』而消滅」（即若已實施偵查，追訴權既無
    不行使之情形，自不生時效進行之問題），放寬追訴權消滅
    時效進行之事由，此時又以修正後刑法第80條第1項之規定
    有利被告。然經綜合比較結果仍以修正前刑法第80條之規定
    較有利於行為人，是本件追效權時效自應適用修正前刑法第
    80條之規定，則關於追訴權時效之停止進行及其期間、計算
    ，亦應一體適用修正前刑法第83條之規定。
三、經查：
  (一)本件臺灣臺北地方法院檢察署檢察官88年度第17070號起訴
    書雖載本件被告之犯罪時間係於87年5、6月間，然觀諸本件
    告訴人許秀萍向臺灣臺北地方法院檢察署提起告訴之時間係
    於87年2月24日，此有刑事告訴狀上所附臺北地方法法檢察
    署收狀章在卷足憑（附於87年度偵字第4165號卷第1頁），
    且觀諸被告持告訴人所有權狀辦理向臺北縣淡水政事務所辦
    理抵押權之時間為86年6月7日，亦有土地登記申請書、土地
    建築改銀物抵押權設定契約書各1份在卷足憑（附於87年度
    偵字第4165號卷第19至22頁），是足徵起訴書所載犯罪時間
    87年應係86年之誤載，另被告係於86年6月7日持上開行竊所
    得之文件至台北縣淡水地政事務所，申辦不動產設定抵押權
    ，已如前述，故本件被告犯罪行為終了日應為86年6月7日，
    均核先敘明之。
  (二)本案被告犯罪行為終了日為86年6月7日，已如前述，故其追
    訴權時效應自該日起算。而本件被告涉犯刑法第216條、第
    210條之行使偽造私文書罪、第214條使公務員登載不實罪及
    同法第320條第1項之竊盜等罪嫌，（上開3罪起訴書認係屬
    牽連犯之裁判上一罪關係，應從一重之行使偽造私文書罪嫌
    處斷），經檢察官於87年2月24日開始偵查，88年9月30日提
    起公訴，88年10月18日繫屬於本院，嗣因被告逃匿，經本院
    於88年11月23日發佈通緝，致審判程序不能開始，此有起訴
    書、本院88年11月23日以88年北院文刑酉緝字第910號發佈
    之通緝書各1份在卷可稽，並經本院調取本院88年度訴字第
    1514號刑事案件卷宗核閱無誤。又被告所涉犯之上開罪名之
    最重本刑為5年以下有期徒刑，依修正前刑法第80條第1項第
    1款規定，追訴權時效為10年；再依修正前刑法第83條第1項
    、第3項規定，並參照司法院29年院字第1963號解釋，本案
    追訴權之時效期間應加計因通緝而停止之2年6月期間，共計
    為12年6月，是本案追訴權時效自被告犯罪行為終了之日即
    86年6月7日起算為12年6月。惟自87年2月24日開始偵查，迄
    88年11月23日本院發佈通緝，依司法院釋字第138號解釋，
    此時追訴權既無不行使之情形，自不生時效進行之問題，而
    應加計此部分期間（計1年8月28日），再扣除該案起訴至繫
    屬本院期間（計19日），是本件追訴權時效業於100年8月16
    日完成，揆諸前開規定及說明所示，爰不經言詞辯論，逕為
    諭知免訴之判決。
據上論斷，應依刑事訴訟法第302 條第2 款、第307 條判決如主
文。
中    華    民    國   100    年    9     月    20    日
                刑事第十庭  審判長法  官  柯姿佐
                                  法  官  林鈺琅
                                  法  官  李文娟
上正本證明與原本無異。
如不服本判決應於收受送達後10日內向本院提出上訴書狀，並應
敘述具體理由；其未敘述上訴理由者，應於上訴期間屆滿後20日
內向本院補提理由書（均須按他造當事人之人數附繕本）「切勿
逕送上級法院」。告訴人或被害人如對於本判決不服者，應具備
理由請求檢察官上訴，其上訴期間之計算係以檢察官收受判決正
本之日期為準。
                                  書記官  林蓮女
中    華    民    國   100    年    9     月    20    日